臺灣高等法院刑事判決　　　　　　　　　　　　　　九十三年度上易字第二二０號
　　上　訴　人　臺灣臺北地方法院檢察署檢察官
　　被　　　告　甲○○
　　選任辯護人　尤伯祥 律師
右上訴人因竊佔案件，不服臺灣臺北地方法院九十二年度易字第一四三五號，中華民
國九十三年一月八日第一審判決（起訴案號：臺灣臺北地方法院檢察署九十一年度偵
字第二四六四七號），提起上訴，本院判決如左：
    主  文
上訴駁回。
    理  由
一、公訴意旨略以：被告甲○○住居於臺北市○○區○○路二段二一一巷六弄六號一
    樓（基地坐落臺北市○○區○○段二小段九四二、九五一號土地），係實際管領
    該房屋之人（所有權人為其子陳裕隆，另經檢察官為不起訴處分），該房屋係由
    鑫總建設開發股份有限公司（下稱鑫總公司）所承造並出售予被告等人，詎料被
    告明知該房屋後方空地係其與大樓其他住戶共有之法定空地，竟意圖為自己不法
    之利益，於八十七年間某日，未經其他共有人同意，擅自在一樓房屋後方空地之
    共有土地上（地號為上揭第九四二地號，下同），以鐵架、採光罩搭建高達三公
    尺，面績約達四十九平方公尺之違建，其內放置櫥櫃等私人用品，並設有供己出
    入，且可上鎖之鐵門，侵害乙○○及其他共有人之權利。因認被告涉犯刑法第三
    百二十條第二項之竊佔罪嫌。
二、被告供認其係上開房屋之實際管領人，該地屬全體住戶所共有，及其在該後方屬
    全體住戶共有之土地上，確有搭建遮雨棚等事實不諱，並有房地買賣契約書一份
    、土地所有權狀影本二份及現場照片二幀在卷可參（見偵他卷第四十四頁至第四
    十九頁、第三十二、三十三頁、第九十五頁）。惟否認有何竊佔之犯行，辯稱：
    依照契約書之規定，伊本得管理使用上開九四二地號土地，且該違建係建商所建
    ，客觀上伊亦無任何不法行為等語。公訴人認被告涉有竊佔犯嫌，係以告訴人乙
    ○○之指訴及被告供述有搭蓋違建暨照片十九張、臺北市政府工務局建管處函、
    違建查報案件明細表等為據。
三、按竊佔罪之成立，以行為人有為自己或第三人不法利益，而竊佔他人之不動產為
    要件，刑法第三百二十條第二項明文規定。經查，被告與告訴人乙○○及其他購
    買上開門牌號碼房地之案外人陳素珠、周梅嬌、盧以玲、陳麗秋等人之買賣契約
    書第五條第三項均記載：「一樓空地產權屬全體共有，惟一樓住戶後方空地之使
    用由承購一樓住戶依法管理維護使用，其餘同意歸本大樓全體住戶共同管理使用
    」等情，有被告與告訴人之房地買賣契約書各一份可稽（見偵他卷第三十五頁至
    第四十九頁），並經原審勘驗其他買賣契約書確認無訛（見原審卷第一七０頁）
    。又前開房屋在原始設計上即欲將一樓後方空地以圍牆圍起，且除一樓之住戶（
    即被告）外，其餘各住戶均無法到達該後方空地，亦據證人即建築該房屋並出售
    予被告等人之鑫總公司工地主任蔡錦文證述明確（見原審卷地一六六、一六七頁
    ），並有臺北市政府工務局九十二年十月二十三日北市工建字第○九二三二七八
    三一○○號函文一紙亦載明：「本局核發之八七使字第一三二號使用執照，原核
    准一樓後院三側均設置圍牆，該後院除一樓住戶可由室內通達外，其它他住戶無
    法到達。」等語綦詳（見原審卷第一二二頁），互核一致。而上開房屋一樓外部
    之圍牆，係由鑫總公司建造，並非被告所建造，亦據證人即鑫總公司總經理劉榮
    敏證述屬實（見原審卷第一八０頁）。依此，則被告及其他買受上開門牌號碼房
    屋之住戶於其買賣契約書中，既均載有：「一樓住戶後方空地之使用由承購一樓
    圍牆圍住外部，且設計上除一樓之住戶外，其餘各住戶均無法到達該後方空地，
    則居住於一樓之被告，在該地上搭建遮雨棚等物之行為，縱或可能另有行政或民
    事責任，但在被告未實際建築圍牆，依契約又得管理使用該後方空地，且無其他
    被告有竊佔之主觀犯意。
三、綜上所述，本件依卷存證據，並無從為被告有竊佔犯意之認定，此外，復查無其
    他積極證據足認被告有公訴人所指竊佔犯嫌，原審因而為被告無罪之諭知，核無
    不合。原審檢察官未據理由提起上訴，嗣後補具上訴理由略稱：原審於九十二年
    十二月十六日審理庭，經被告辯護人詢問被告時，當庭提出本署九十一年度偵字
    第一四四九七號被告甲○○妨害名譽案件不起訴處分書一份，惟經本檢察官當庭
    表示此份不起訴處分書係被告其他案件，與本案被告所涉竊佔犯罪事實無關，不
    具證據能力，應不予採用。審判長則當庭諭知：辯護人所提不起訴處分書，涉及
    動機問題，經評議結果本院認為有證據能力應予附卷，並將上開諭知事項記載於
    審判筆錄上。惟原審合議庭於作成該評議之前並未離開法庭為實質之評議，亦未
    在法庭上為公開之評議；自審理程序整體觀之，並未見有任何足以餅徵該合議庭
    已為評議之動作，而應係審判長一人之決意。審判長既未踐行評議程序，卻在審
    判筆錄上記載「經評議結果」，應為不實之記載；其指揮訴訟程序違法等情，固
    非無見。然查，原審判決並未以上開不起訴處分書作為判決被告無罪之依據，則
    檢察官以前揭情詞，執以上訴，即為無理由，應予駁回。
據上論斷，應依刑事訴訟法第三百六十八條，判決如主文。
本案經檢察官呂丁旺到庭執行職務。
中　　　華　　　民　　　國　　九十三　　年　　　三　　　月　　　十　　　日
                              臺灣高等法院刑事第十庭
                                  審判長法官  溫　耀　源
                                        法官  邱　同　印
                                        法官  吳      燦
右正本證明與原本無異。
不得上訴。
          　　　　　　　　　　　　　　書記官  陳　靜　姿
中　　　華　　　民　　　國　　九十三　　年　　　三　　　月　　　十　　　日
